【裁判字號】    99,交聲,1775
【裁判日期】    990730
【裁判案由】    交管條例聲異
【裁判全文】
臺灣板橋地方法院交通事件裁定        99年度交聲字第1775號
原處分機關  交通部公路總局臺北區監理所蘆洲監理站
異  議  人  甲○○
即受處分人
上列異議人因違反道路交通管理處罰條例案件，對於交通部公路
總局臺北區監理所蘆洲監理站於民國99年5 月17日以北監蘆字第
裁46-C00000000號所為之裁決處分（原舉發案號：臺北縣政府警
察局98年11月8 日北縣警交大字第C00000000 號），聲明異議，
本院裁定如下：
    主  文
原處分撤銷。
甲○○汽車駕駛人，駕駛汽車經測試檢定酒精濃度超過規定標準
，處吊扣駕駛執照拾貳個月，並施以道路交通安全講習。
    理  由
一、按汽車駕駛人，駕駛汽車經測試檢定酒精濃度超過規定標準
    者，處新臺幣（下同）一萬五千元以上六萬元以下罰鍰，並
    當場移置保管該汽車及吊扣其駕駛執照一年；汽車駕駛人有
    第一項之情形，同時違反刑事法律者，經裁判確定處以罰金
    低於本條例第九十二條第三項所定最低罰鍰基準規定者，應
    依本條例裁決繳納不足最低罰鍰之部分；又所稱之汽車，包
    括機器腳踏車；又汽車駕駛人，有第三十五條第一項規定之
    情形者，應接受道路交通安全講習，道路交通管理處罰條例
    第35條第1 項第1 款、第8 項、第3 條第8 款、第24條第1
    項第2 款分別定有明文。復按汽車駕駛人飲用酒類或其他類
    似物後其吐氣所含酒精濃度超過每公升○‧二五毫克或血液
    中酒精濃度超過百分之○‧○五以上者，不得駕車，道路交
    通安全規則第114 條第2 款亦有明定。
二、原處分意旨略以：本件異議人即受處分人甲○○於民國98年
    11月8 日下午5 時56分許，騎乘車牌號碼為QMD-787 號之輕
    型機車，行經臺北縣三重市○○街33巷口時，經臺北縣政府
    警察局三重分局警備隊執勤警員攔停，並施以吐氣酒精濃度
    測試，其測試值達每公升0.57毫克，而為警當場以北縣警交
    大字第C00000000 號違反道路交通管理事件通知單舉發（下
    稱舉發通知單）。嗣異議人逾期未到案，遂經交通部公路總
    局臺北區監理所蘆洲監理站於99年5 月17日以北監蘆字第裁
    46-C00000000號裁決書裁決，裁處異議人罰鍰四萬五千元，
    並吊扣駕駛執照十二個月及施以道路交通安全講習。
三、異議意旨略以：因異議人從事水木工程，每天都需要開車載
    運工具、材料前往宜蘭，倘吊扣駕駛執照，就無法工作，然
    家中尚有母親、配偶及三個小孩仰賴異議人薪資維生，且先
    前向很多人借款湊足五萬元的罰金，尚待清償，故懇請法官
    不要吊扣駕駛執照，異議人以後絕不會再犯酒後駕車之違規
    行為，爰聲明異議云云。
四、經查：
(一)本件違規事實業據異議人於聲明異議狀上所不爭執，並有上
    開舉發通知單一份附卷可稽，堪認異議人確有本件駕駛輕型
    機車經測試檢定酒精濃度超過規定標準之違規事實，合先敘
    明。
(二)按道路交通管理處罰條例第35條第8 項業已明文規定，汽車
    駕駛人同一違規行為同時觸犯刑事法律者，經裁判確定處以
    罰金低於同條例第92條第3 項所訂最低罰鍰基準規定者，應
    依同條例裁決繳納不足最低罰鍰之部分。換言之，若汽車駕
    駛人經法院裁判確定所處之罰金，高於該條例所定最低罰鍰
    基準規定時，行政機關自不得再行裁處汽車駕駛人罰鍰，要
    屬當然。準此，本件異議人之同一違規行為，因同時觸犯刑
    法第185 條之3 之公共危險罪，業經本院以99年度交簡字第
    322 號刑事簡易判決判處罰金五萬元，並於99年3 月10日確
    定乙節，有上開刑事簡易判決書、臺灣高等法院被告前案紀
    錄表各一份在卷可按；另異議人為本件違規時之酒精濃度超
    過每公升0.55毫克以上，依道路交通管理事件統一裁罰基準
    表，其最低裁罰基準則為四萬五千元。亦即本件異議人因同
    一行為觸犯刑法公共危險罪部分，經本院裁判確定所處之罰
    金業已高於道路交通管理處罰條例所定最低罰鍰基準規定，
    揆諸前揭規定及說明，原處分機關自不得再對異議人裁處罰
    鍰，方屬適法。
(三)按道路交通管理處罰條例第68條於94年12月14日修正公布，
    經行政院以95年2 月27日行政院院臺交字第0950082898號令
    核定自95年3 月1 日施行，該條修正後規定「汽車駕駛人，
    因違反本條例及道路交通安全規則之規定，受吊銷駕駛執照
    處分時，吊銷其持有各級車類之駕駛執照」，與修正前同條
    文相比較，係將「吊扣」駕駛執照處分效力擴及吊扣所持有
    之各級車類駕駛執照之規定刪除。考其修正理由，乃舊法將
    違規駕駛人所持有各級車類之駕駛執照一併吊扣失之過酷，
    影響人民工作及生活甚鉅，故依修正後規定，受吊扣駕駛執
    照處分時，不再吊扣其持有各級車類之駕駛執照，僅「吊扣
    駕駛人酒後違規駕駛時，駕駛該違規車輛所憑之駕駛執照」
    ，故已領有輕型機車駕駛執照者，酒後違規駕駛輕型機車時
    ，原則上所吊扣者即係該駕駛者之輕型機車駕駛執照，不得
    吊扣該駕駛者領有之其他汽車或機車駕駛執照，固無疑問。
    然若駕駛人未考領該級車輛之駕駛執照，而係依道路交通安
    全規則第61條第1 項之規定，因取得高一級車類之駕駛資格
    ，而駕駛較低級車類之車輛時，其既係依其所領有之較高級
    駕駛執照酒後違規駕駛較低級之車輛，自仍應吊扣其駕駛該
    違規車輛所憑之較高級駕駛執照，始能達吊扣駕照避免駕駛
    人短時間內再犯之立法意旨。準此，本件異議人並未考領輕
    型機車駕駛執照乙節，業據原處分機關於聲明異議案件移送
    書中載明，並有異議人汽車駕照基本資料一份在卷可稽，是
    其本件酒後駕駛前揭QMD-787 車號輕型機車所憑之駕駛執照
    ，即係其所考領之小型車普通駕駛執照，揆諸前揭說明，自
    仍應吊扣其小型車普通駕駛執照，方屬適法。從而原處分機
    關援引前揭規定裁處異議人吊扣駕駛執照十二個月部分，並
    無不當，是本件關於裁罰吊扣駕駛執照十二個月部分之異議
    為無理由。
(四)綜上所述，異議人於上開時、地確有駕駛輕型機車經測試檢
    定酒精濃度值達每公升0.57毫克之違規行為，原處分機關依
    道路交通管理處罰條例第35條第1 項第1 款、第24條第1 項
    第2 款之規定，裁處異議人吊扣駕駛執照十二個月及施以道
    路交通安全講習部分，固無違誤，惟異議人同一酒後駕車之
    行為因同時觸犯刑法公共危險罪，業經本院裁判確定處以罰
    金五萬元，已逾行政秩序罰最低額罰鍰四萬五千元之基準規
    定，原處分機關未審酌及此，猶裁處異議人罰鍰四萬五千元
    部分，於法自有未合。據此，本件異議就此部分為有理由，
    本院爰撤銷原處分，另行裁處如主文。
五、據上論斷，應依道路交通案件處理辦法第20條前段，裁定如
    主文。
中    華    民    國    99    年    7     月    30    日
                  交通法庭  法  官 張紹省
以上正本證明與原本無異。
如不服本裁定應於送達後五日內向本院提出抗告狀。
                            書記官 周雅玲
中    華    民    國    99    年    7     月    30    日

司法院資訊處製作；財團法人民間司法改革基金會備份。
